【裁判字號】    99,易,26
【裁判日期】    990625
【裁判案由】    詐欺
【裁判全文】
臺灣士林地方法院刑事判決                99年度易字第26號
公  訴  人  臺灣士林地方法院檢察署檢察官
被      告  乙○○
選任辯護人  楊揚律師
上列被告因詐欺案件，經檢察官提起公訴（98年度調偵字第426
號），本院判決如下：
    主  文
乙○○犯詐欺取財罪，處有期徒刑伍月，減為有期徒刑貳月又拾
伍日。又犯詐欺取財罪，處有期徒刑壹年貳月，減為有期徒刑柒
月。又犯詐欺取財罪，處有期徒刑肆月。應執行有期徒刑拾壹月
。緩刑伍年，並應支付被害人甲○○新臺幣陸拾伍萬元，給付方
式如下：自民國九十九年七月十五日起至民國一百零三年二月十
五日止，按月於每月十五日以前支付甲○○新臺幣壹萬元，並於
民國一百零三年三月十五日以前支付甲○○新臺幣貳拾壹萬元，
如有一期未履行，視為全部到期。
    事  實
一、乙○○於民國93年底，在三和汽車股份有限公司（下稱三和
    汽車公司）士林所任職汽車銷售業務人員，因而結識保險業
    務員甲○○。乙○○平日即身著名牌服飾、名錶配件，駕駛
    高價位進口轎車，並向甲○○佯稱：渠乃桃園南崁地區「中
    悅國寶」豪宅社區（社區房屋面積均百坪以上）住戶，並有
    同地區「國際大亨」之房產，復具獸醫師資格，曾在臺北巿
    北投區經營獸醫院，又投資丁○○代書事務所，獲利頗豐云
    云，製造資力頗豐之假象，騙取甲○○之信任，在95年間與
    甲○○交往成為男女朋友後，明知自己無償債能力與意願，
    竟分別基於意圖為自己不法所有之詐欺取財故意，利用前開
    資力假象：
（一）於95年5 、6 月間，先帶甲○○前往桃園縣大園鄉中正國
      際機場附近之土地，佯稱：渠資金均投入購置土地，需向
      甲○○借取新臺幣（下同）20萬元週轉，致甲○○陷於錯
      誤，誤認乙○○資力雄厚，僅一時週轉不靈，而於95年6
      月13日如數匯款進入乙○○所申辦之第一商業銀行天母分
      行帳號00000000000號帳戶內。
（二）於95年9 、10月間，在其位於桃園縣蘆竹鄉南崁地區○○
      路之「國際大亨」住處，向甲○○偽稱：該屋為其所有之
      資產，倘將此屋出售即可還款云云，向甲○○借款140 萬
      元以應短期週轉之需，致甲○○陷於錯誤，以自有位於臺
      北縣汐止巿建成路142 巷45弄5 號13樓之房屋為擔保，向
      銀行增貸，於95年10月24日如數匯款進入乙○○所有上開
      帳戶。
（三）於96年4 月初，在其位於基隆市○○區○○街67巷66號住
      處，佯稱：渠投資丁○○代書事務所辦理退股後，即可還
      款云云，復向甲○○借款10萬元，致甲○○再次陷於錯誤
      ，於96年4 月25日如數匯款進入乙○○前述帳戶。
二、嗣經甲○○屢次追問乙○○是否以應允之資產處分方式還款
    未果，迄97年8 月間甲○○始知受騙，報警後循線查悉上情
    。
三、案經甲○○告訴及臺北市政府警察局內湖分局報告臺灣士林
    地方法院檢察署檢察官偵查起訴。
    理  由
壹、程序方面：
一、按被告以外之人於審判外之言詞或書面陳述，除法律有規定
    者外，不得作為證據；又被告以外之人於審判外之陳述，雖
    不符合刑事訴訟法第159 條之1 至第159 條之4 之規定，但
    經當事人於審判程序同意作為證據，法院審酌該言詞陳述或
    書面陳述作成時之情況，認為適當者，亦得為證據。當事人
    、代理人或辯護人於法院調查證據時，知有第159 條第1 項
    不得為證據之情形，而未於言詞辯論終結前聲明異議者，視
    為有前項之同意，刑事訴訟法第159 條第1 項及第159 條之
    5 分別定有明文。查本判決下列所引用之各該被告以外之人
    於審判外之言詞或書面陳述，雖屬傳聞證據，惟除證人甲○○、丙○○之警詢及偵查中之陳述外，餘均經當事人於本院
    準備程序及審判期日中表示無意見而不予爭執，且迄至言詞
    辯論終結前亦未再聲明異議，本院審酌除甲○○、丙○○警
    詢、偵查中之陳述部分外，此等證據資料製作時之情況，尚
    無違法不當及證明力明顯過低之瑕疵，亦認為以之作為證據
    應屬適當，故揆諸前開規定，爰逕依刑事訴訟法第159 條之
    5 規定，認前揭證據資料均例外有證據能力，合先敘明。
二、至於甲○○、丙○○警詢、偵查中之陳述部分，辯護人雖爭
    執此為被告以外之人在審判外之陳述，故無證據能力等語。
    然按：被告以外之人於偵查中向檢察官所為之陳述，除顯有
    不可信之情況者外，得為證據；又被告以外之人於檢察事務
    官、司法警察官或司法警察調查中所為之陳述，與審判中不
    符時，其先前之陳述具有較可信之特別情況，且為證明犯罪
    事實存否所必要者，得為證據，刑事訴訟法第159 條之1 第
    2 項、第159 條之2 分別定有明文。且上開所謂「顯有不可
    信性」、「特別可信性」之情況，係指由陳述者之外部客觀
    情況觀察其是否出於真意陳述、有無違法取其證述等情事，
    並非對其陳述內容之證明力如何加以論斷，二者之層次有別
    ，不容混淆。查：
（一）證人甲○○、丙○○於偵查中向檢察官所為陳述，均已經
      具結擔保其據實陳述，且被告或辯護人均未主張該等陳述
      有任何違反證人意願而為陳述之情形，自應認有證據能力
      。
（二）證人甲○○、丙○○警詢之陳述，核與審判中所為陳述相
      符，則該等證詞與審判中之證述在證據能力有無之判斷應
      屬相同，自無庸審究在外部客觀情況下是否有較可信之特
      別情況，應有證據能力。
貳、實體方面：
一、訊據被告乙○○雖矢口否認有何詐欺之犯行，辯稱：渠雖有
    向告訴人甲○○借款事實欄一、（一）、（二）所述之20及
    140萬元，另告訴人雖如事實欄一、（三）所述，匯款10 萬
    元至渠帳戶內，但前二筆借款部分都經告訴人同意，第三筆
    10萬元則是告訴人給付其換購汽車之差價，渠並未以事實欄
    所述方式詐騙告訴人，也從未自稱係獸醫，告訴人也知悉被
    告事實上並無「中悅國寶」或「國際大亨」之房產，告訴人
    借款時更都瞭解被告財務吃緊，知悉被告嗣後難以還款風險
    ，告訴人實係因當時與被告形同夫妻之良好感情關係，才借
    款予被告，並非因所謂受被告詐騙才借款云云。
二、然查：
（一）被告供承渠確向告訴人借得事實欄一、（一）、（二）所
      述之20萬及140 萬元，且其中140 萬元部分，還是告訴人
      以其所有臺北縣汐止巿保長坑段溪洲寮小段00000-000 建
      號房屋（即事實欄一、（二）所述同縣巿建成路142 巷45
      弄5 號13樓房屋）與坐落土地（下稱告訴人汐止市房地）
      設定抵押，向銀行辦理房屋貸款，以貸得款項轉借而得，
      除核與告訴人指述之情相符外，並有卷存郵政跨行匯款申
      請書、臺灣銀行匯出匯款庫款轉移回條聯，及告訴人汐止
      市房地建物登記謄本可佐（見他字第3813號卷第6-8 頁，
      偵字第3373號卷第152 頁），堪信屬實。又關於事實欄一
      、（三）所述告訴人匯予被告之10萬元，被告初於偵查中
      均稱是渠向告訴人借款無誤（見他字第3813號卷第37 頁
      、偵字第3373號卷第98-99 頁），甚至在本院準備程序中
      ，原亦稱：三筆都是渠向告訴人之借款等語，核均與告訴
      人證述相符，且有卷存寶華銀行匯出匯款回條聯可稽。至
      被告在本院準備程序中，迨辯護人在旁提醒，忽改稱：第
      三筆10萬元是告訴人換購汽車之價格云云（見本院易字第
      26號卷第12-13 頁），並至本院審理程序中，進而辯稱：
      第三筆10萬元是告訴人以當初65萬元購買8 年份之BMW 中
      古車，換購56萬元之馬自達汽車，中間的差價，之前沒有
      跟告訴人算得很清楚云云，然若該筆10萬元係換購汽車之
      差價補貼，則被告為告訴人辦理換購事宜時，諒應已清算
      得賣出買入間需填補之確切差額，以供告訴人如數匯補，
      豈有在未清算前，即盲目要求告訴人匯補10萬元之理，被
      告嗣後改稱第三筆10萬元是換購汽車價款，非向告訴人借
      款云云，顯係臨訟卸飾之詞，無可採信，當認該10萬元亦
      係渠向告訴人借款無訛。
（二）關於告訴人三次借款予被告，均因遭被告以事實欄所述方
      式詐騙之事實，迭據告訴人甲○○於警詢、偵查及本院審
      理中指述綦詳，告訴人於本院審理程序中，更陳明其與被
      告在借款時雖為男女朋友關係，但因其有一女尚需扶養，
      按其經濟能力不可能僅憑感情因素，在未考量被告如事實
      欄所偽稱之資力與還款承諾下，就貿然借款（見本院99年
      6 月3 日審判筆錄第15頁），況且：
      1.證人即被告在三和汽車公司前同事丙○○於警詢、偵查
        及本院審理時，證人連筱慧、李書評、徐力、汪正華於
        偵查中，也均證稱：被告自稱是獸醫，綽號「李動物」
        ，開過獸醫店，住桃園豪宅，經常換開賓士、馬自達高
        階RX8 、Tribute 等名車，穿名牌、戴名錶等情明確，
        證人連筱慧更證稱：被告與告訴人交往時，有房有地有
        車，還帶LV包，同事們都以為被告經濟能力很好，交往
        後才知告訴人借被告錢，被告稱會賣土地、房子還錢；
        被告稱與丁○○有生意，都以為真的是這樣等語甚明（
        見偵字第3373號卷第169 頁）。
      2.被告雖否認曾自稱具獸醫資格，但不否認渠在名片上自
        稱「李動物」，以及證人所述平日用車與穿戴習慣之事
        實，並自承：渠年收入最佳時期僅到百萬元，所開名貴
        車輛只有嗣後由告訴人貸款轉借協助繳清汽車貸款之馬
        自達RX8 跑車為渠所有，其他賓士或馬自達Tribute 休
        旅車等，都是友人丁○○所有，常借渠開用等語。又證
        人即與被告交情深厚之丁○○，於偵查中也證稱：只知
        被告叫「李動物」，被告曾提示動物醫院名片，上面就
        寫「李動物」，至於被告是獸醫或老闆或業務，彼主觀
        上認為都有可能；而被告確實未投資彼所開設之代書事
        務所，被告反而有向彼借錢；每次找被告談事情，告訴
        人都被支開等語明確（見同上偵查卷第182-184 頁），
        且有告訴人提出附卷之被告名片1 張供參（見同前偵查
        卷第83頁），更足見被告平日確實刻意營造渠具獸醫資
        格，且出入擁名車、穿戴闊綽之假象，另實際上也根本
        未對丁○○代書事務所有所投資，與告訴人指述之情均
        相符合。
      3.告訴人提出與被告間之電話錄音顯示，告訴人每每於對
        話中質疑如事實欄所述之土地、房屋、代書投資等還款
        承諾事宜，被告僅回稱：「房子早處理掉了」，或「（
        回應帶告訴人到南崁看所稱購買之土地真假時）我也是
        被人家倒了，我為什麼欠那麼多錢，我也是被人家倒了
        」、「（回應投資分紅）不要講這些，現在不要再講這
        些」、「（回應自稱購買之桃園「國際大亨」房屋）當
        初我買那房子前女友有出錢，現在是前女友名下，怎麼
        樣」、「（回應董代書投資事宜）那不是你的問題」、
        「（回應土地、房屋、投資代書分紅下落）怎麼樣，我
        們就不要談了，反正談不攏法院上談最清楚」等語（譯
        文見同上偵查卷第122 以下，本院易字第26號卷第32-3
        3 、40頁以下），言語中固多所閃避告訴人之質問，惟
        不但未否認告訴人所詢還款承諾事宜，尚且直承南崁地
        區「國際大亨」房產為渠所買，早就處理掉，登記在前
        女友名下等情明確。
      4.被告向告訴人所借140 萬元是告訴人以汐止市房地向銀
        行抵押貸款轉借，已如前述，且該銀行貸款利息嗣後均
        由告訴人自己負擔，業據告訴人陳明在卷，還提出存摺
        影本為證（見同上偵查卷第155 頁）。參酌告訴人與被
        告至多為男女朋友，畢竟尚未婚訂，告訴人尚且獨自扶
        養1 名10多歲之少女，而告訴人在借款予被告時，均未
        要求提供物上擔保或人保，也未約定利息，此為告訴人
        與被告所共認，衡諸常情，以被告向告訴人借款三筆總
        額達170 萬元之高額，告訴人不僅未求擔保，反以自己
        之房產設定抵押，向銀行貸款高達140 萬元轉借，自己
        負擔利息支出，倘非外觀言行舉止闊綽，原即予人資力
        豐厚之錯誤印象的被告，輔以相當之虛偽不實資訊取信
        告訴人，使告訴人誤認被告借款確僅為短期週轉，應能
        輕易處分資產還款，如何能使身負單親教養之責的告訴
        人一再出資借款，更自舉債百萬以供被告支用。依此，
        益徵告訴人指述被告詐欺取財之情，有其憑信之基礎。
      5.就此，被告卻辯稱：當初向告訴人借款都是因男女朋友
        感情深厚，形同夫妻，在未言明用途下，即一再借得包
        括房屋轉貸140 萬元在內之借款云云，實與常情大相悖
        離。尤其，被告坦承渠向告訴人借得房貸轉來之140 萬
        元，先取其中90幾萬元為自己償還購買馬自達跑車所欠
        車貸，其餘再支出在七堵之「綠葉山莊」房屋增建上，
        而上開綠葉山莊房屋，卻登記在被告之母方前碧名下，
        此並有建物所有權查詢資料附卷可考（見同上偵查卷第
        83頁）。倘令被告確將此借款用途實情以告，告訴人怎
        可能提供房產抵押，甘冒被告還款不遂致自己房產遭拍
        賣之風險，僅為被告享用跑車與渠母名下房產之增建利
        益，向銀行貸款轉借被告花用？從此，也能佐證告訴人
        指證被告詐欺取財之情非虛。
（三）承上所述，均足徵告訴人指稱被告歷次以土地投資、房產
      處分、代書事務所投資等偽詞，詐騙告訴人使之誤認被告
      資力豐厚而能依承諾處分財產、投資儘速還款，才借款予
      被告等情，並非虛罔，堪信屬實。被告詐欺取財之事實，
      事證明確，犯行堪以認定，應依法論科。
三、按被告犯如事實欄一、（一）所示之行為後，刑法業於94年
    2 月2 日修正公布，並於95年7 月1 日起施行，應依修正後
    刑法第2 條第1 項之準據法規定，為「從舊從輕」之比較，
    且比較新舊法時，應就罪刑有關之共犯、未遂犯、想像競合
    犯、牽連犯、連續犯、結合犯，以及累犯加重、自首減輕暨
    其他法定加減原因（如身分加減）與加減例等一切情形，綜
    其全部罪刑之結果而為比較後，再適用有利於行為人之法律
    處斷，而不得一部割裂分別適用不同之新舊法（最高法院95
    年度第8 次刑事庭會議決議參照）。本院依修正後刑法第2
    條第1 項規定，綜合比較刑法修法關於本案適用之相關規定
    ，詳如附表所示。
四、核被告所為，均係犯刑法第339 條第1 項之詐欺取財罪。被
    告三次犯行，時間都間隔數月以上，並非密接，且每次訛詐
    告訴人之說詞不盡相同，依被告自承渠借得款項後之用途各
    異，被告顯係基於各別犯意而為，應分論併罰。公訴意旨認
    三次犯行乃時間密接，犯意單一之接續犯，容有誤會，附此
    敘明。爰審酌被告正值青壯，且有正當職業、收入，卻刻意
    營造資力豐厚之假象，屢為自己花用享受，利用女友即告訴
    人對渠資力之錯誤認識，再輔以虛偽陳詞，令告訴人陷於錯
    誤，三次高額借款予被告，及告訴人每次受詐欺被害之金額
    ，與被告犯罪後仍否認犯罪之態度，渠智識程度、生活狀況
    等一切情狀，各量處如主文所示之刑。查本件被告如事實欄
    一、（一）、（二）之犯罪時間均在96年4 月24日以前，其
    所犯之罪皆符合中華民國九十六年罪犯減刑條例有關減刑之
    規定，爰依該條例第2 條第1 項第3 款之規定，就此二部分
    ，減其刑期二分之一，並依同條例第11條，與詐欺取財犯罪
    既遂時間在96年4 月25日（即事實欄一、（三）部分）而不
    應減刑部分，合併定其應執行刑。另查被告前未曾因故意犯
    罪受有期徒刑以上刑之宣告，有臺灣高等法院被告前案紀錄
    表在卷可稽，本院考量被告因一時貪念失慮，濫用告訴人對
    渠資力之錯誤信賴，一再對告訴人詐欺取財致罹刑典，事後
    已與告訴人達成民事和解，願如數賠償告訴人所受170 萬元
    之損害，且自雙方於99年1 月間和解後，被告均有按期履行
    和解條件，顯見被告經此偵審教訓，當知所警惕，信無再犯
    之虞，因認所宣告之刑確以暫不執行為適當，爰依刑法第74
    條第1 項第1 款之規定，宣告緩刑5 年，並依同法第2 項第
    3 款規定，命被告就所餘未賠償完畢之金額，為附記事項所
    列行為，以觀後效（刑法第74條有關緩刑宣告之規定，雖於
    前述日期亦經修正公布施行，然因緩刑之條件並非針對行為
    而設，而係著重「裁判時」是否合於緩刑之要件，應直接適
    用修正後刑法第74條之規定，最高法院95年第8 次刑事庭會
    議決議參照）。
五、附記事項：
    被告應向被害人甲○○支付新臺幣65萬元之損害賠償，履行
    期間為：自99年7 月15日起至103 年2 月15日止，按月於每
    月15日以前支付甲○○新臺幣1 萬元，並於103 年3 月15日
    以前支付甲○○新臺幣21萬元，如有一期未履行，視為全部
    到期。（若被告不履行上開負擔，且情節重大足認原宣告之
    緩刑難收其預期效果，而有執行刑罰之必要者，依現行刑法
    75條之1 第1 項第4 款之規定，得撤銷其緩刑宣告，附以敘
    明）。
據上論斷，應依刑事訴訟法第299 條第1 項前段、刑法第2 條第
1 項前段、第339 條第1 項、第74條第1 項第1 款、第2 項第3
款，修正前刑法第51條第5 款，中華民國九十六年罪犯減刑條例
第2 條第1 項第3 款、第7 條、第11條，刑法施行法第1 條之1
，判決如主文。
本案經檢察官簡志龍到庭執行職務。
中    華    民    國    99    年    6     月    25    日
                  刑事第六庭  審判長法  官 杜惠錦
                                    法  官 黃欣怡
                                    法  官 梁哲瑋
以上正本證明與原本無異。
如不服本判決應於收受判決後10日內向本院提出上訴書狀，並應
應敘述具體理由。其未敘述上訴理由者，應於上訴期間屆滿後20
日內向本院補提理由書(均須按他造當事人之人數附繕本)「切勿
逕送上級法院」。
                                    書記官  白孝慈
中    華    民    國    99    年    6     月    25    日
附表（修正後刑法下稱新法，修正前刑法下稱舊法）：
┌──┬───────────┬───────────┬──────┬─────────┐
│編號│     新法規定         │      舊法規定        │個別比較結果│    理由及根據    │
├──┼───────────┼───────────┼──────┼─────────┤
│ 一 │第339條第1項          │第339條第1項          │刑法第339 條│1.新法第33條第5款 │
│    │意圖為自己或第三人不法│同左                  │第1 項條文本│  規定罰金刑為新臺│
│    │之所有，以詐術使人將本│                      │身未作修正  │  幣1,000 元以上，│
│    │人或第三人之物交付者，│                      │            │  以百元計算之，新│
│    │處五年以下有期徒刑、拘│                      │            │  法施行後，應依新│
│    │役或科或併科一千元以下│                      │            │  法第2條 第1 項之│
│    │罰金。                │                      │            │  規定，適用最有利│
│    │                      │                      │            │  於行為人之法律。│
│    │第33條第5 款          │第33條第5 款          │舊法第33條第│2.刑法第339 條第1 │
│    │罰金：新臺幣1,000 元以│罰金：1元以上。       │5款         │  項之罰金刑，依舊│
│    │上，以百元計算之。    │                      │            │  法之規定，為銀元│
│    │                      │                      │            │  10,000元即新臺幣│
│    │刑法施行法第1之1條    │罰金罰鍰提高標準條例第│刑法施行法第│  30,000元以下罰金│
│    │中華民國94年1 月7 日刑│1條                   │1條之1      │  ，而依新法之規定│
│    │法修正施行後，刑法分則│依法律應處罰金、罰鍰者│            │  ，上開法條之罰金│
│    │編所定罰金之貨幣單位為│，就其原定數額得提高為│            │  貨幣單位為新臺幣│
│    │新臺幣。94年1 月7 日刑│二倍至十倍。但法律依一│            │  ，且因非屬72年6 │
│    │法修正時，刑法分則編未│定比率規定罰金或罰鍰之│            │  月26日至94年1 月│
│    │修正之條文定有罰金者，│數額或倍數者，依其規定│            │  7 日新增或修正之│
│    │自94年1 月7 日刑法修正│。                    │            │  條文，罰金數額提│
│    │施行後，就其所定數額提│                      │            │  高為三十倍，故新│
│    │高為三十倍。但72年6 月│現行法規所定貨幣單位折│            │  法之罰金刑為新臺│
│    │26日至94年1 月7 日新增│算新臺幣條例第2條     │            │  幣30,000元以下罰│
│    │或修正之條文，就其所定│現行法規所定金額之貨幣│            │  金，二者之最高罰│
│    │數額提高為三倍。      │單位為圓、銀元或元者，│            │  金數額相同，但最│
│    │                      │以新臺幣元之三倍折算之│            │  低數額則以舊法對│
│    │                      │。                    │            │  被告較為有利，亦│
│    │                      │                      │            │  即新法並無較有利│
│    │                      │                      │            │  被告之情形，依刑│
│    │                      │                      │            │  法第2 條第1 項之│
│    │                      │                      │            │  規定，應適用行為│
│    │                      │                      │            │  時之舊法。      │
│    │                      │                      │            │3.最高法院95年度第│
│    │                      │                      │            │  八次刑事庭會議決│
│    │                      │                      │            │  議三 (一)1.參照 │
│    │                      │                      │            │  。              │
│    │                      │                      │            │4.刑法施行法增訂第│
│    │                      │                      │            │  1 條之1 之意旨，│
│    │                      │                      │            │  僅在使刑法規範之│
│    │                      │                      │            │  罰金刑之貨幣單位│
│    │                      │                      │            │  ，一律改為新臺幣│
│    │                      │                      │            │  ，並使增訂前後有│
│    │                      │                      │            │  關罰金刑提高之倍│
│    │                      │                      │            │  數一致，對被告而│
│    │                      │                      │            │  言，並無有利、不│
│    │                      │                      │            │  利之比較適用問題│
│    │                      │                      │            │  ，且此增訂之規定│
│    │                      │                      │            │  屬罰金罰鍰提高標│
│    │                      │                      │            │  準條例第1 條但書│
│    │                      │                      │            │  之情形，當無同條│
│    │                      │                      │            │  前段規定之適用，│
│    │                      │                      │            │  關於法定罰金刑提│
│    │                      │                      │            │  高倍數，自應逕行│
│    │                      │                      │            │  適用刑法施行法第│
│    │                      │                      │            │  1 條之1 之規定，│
│    │                      │                      │            │  併予敘明。      │
├──┼───────────┼───────────┼──────┼─────────┤
│ 二 │第51條第5款           │第51條第5款           │舊法第51條第│1.新法第51條第5款 │
│    │宣告多數有期徒刑者，於│宣告多數有期徒刑者，於│5款         │  提高多數有期徒刑│
│    │各刑中之最長期以上，各│各刑中之最長期以上，各│            │  合併應執行之刑不│
│    │刑合併之刑期以下，定其│刑合併之刑期以下，定其│            │  得逾30年，新法施│
│    │刑期。但不得逾30年。  │刑期。但不得逾20年。  │            │  行後，應依新法第│
│    │                      │                      │            │  2 條第1 項之規定│
│    │                      │                      │            │  ，適用最有利於行│
│    │                      │                      │            │  為人之法律。裁判│
│    │                      │                      │            │  確定前犯數罪，其│
│    │                      │                      │            │  中一罪在新法施行│
│    │                      │                      │            │  前者，亦同。    │
│    │                      │                      │            │2.本案被告於裁判確│
│    │                      │                      │            │  定前犯數罪，該數│
│    │                      │                      │            │  罪中其中一罪於新│
│    │                      │                      │            │  法施行前所犯，因│
│    │                      │                      │            │  新法並無較有利被│
│    │                      │                      │            │  告之情形，應適用│
│    │                      │                      │            │  舊法之規定。    │
│    │                      │                      │            │3.最高法院95年度第│
│    │                      │                      │            │  八次刑事庭會議決│
│    │                      │                      │            │  議五(一)參照。  │
├──┼───────────┴───────────┴──────┴─────────┤
│綜合│綜合上述各條文個別修正比較之結果，除刑法施行法第1 條之1 規定對被告無有利、不利之│
│比較│比較適用，且屬罰金罰鍰提高標準條例第1 條但書所稱之特別規定，應直接適用外，其餘修│
│    │正後新法並未較有利於被告，就被告事實欄一、（一）部分，應整體適用被告行為時舊法相│
│    │關規定論處。                                                                    │
└──┴────────────────────────────────────────┘

司法院資訊處製作；財團法人民間司法改革基金會備份。
